臺灣高雄地方法院交通事件裁定　　　 100年度交聲字第1002號
原處分機關　高雄市政府交通局
異　議　人
即受處分人　王萍
上列異議人即受處分人因違反道路交通管理處罰條例案件，對於
高雄市政府交通局於民國100 年4 月27日所為之處分（原處分案
號：高市交裁字第裁32-B00000000號），聲明異議，本院裁定如
下：
    主  文
異議駁回。
    理  由
一、原處分意旨略以：異議人即受處分人王萍（下稱異議人）
    所有車牌號碼QN-7379 號自用小客車，於民國100 年3 月17
    日10時12分許，在高雄市○○區○○街10巷禁止臨時停車處
    所停車，經高雄市政府警察局交通大隊員警於現場拍照採證
    後，逕行掣單舉發並拖吊移置，爰依道路交通管理處罰條例
    第56條第1 項第1 款規定及道路交通管理事件統一裁罰基準
    及處理細則第41條、第43條、第44條及第67條規定，裁處罰
    鍰新臺幣（下同）900 元（不包括拖吊費）等語。
二、異議意旨略以：異議人援例將車牌號碼QN-7379 號自用小客
    車停放於自家門口未劃設任何標線之巷內，詎高雄市政府交
    通局未通知異議人，即於100 年3 月11日10時20分許，在異
    議人停放車輛之地方依職權漆劃紅色禁止停車標線，並於車
    輛雨刷處置放白色通知單1 紙。因異議人外出旅遊於100 年
    3 月16日返家後，始發現此一狀況，隨即尋找合法停車處所
    ，並至交通局設置之文化中心地下停車場請求購買月票，惟
    僅獲同意登記等待通知，嗣同月日半夜1 點左右下雨，異議
    人恐該白色通知單上用奇異筆書寫之文字被雨淋濕無法辨識
    ，甚至連夜將該通知單移置於車內駕駛座前玻璃窗處，預留
    給拖吊車查看並得以保全證據。焉知於同年3 月17日10時許
    ，在異議人未受通知的情況下，該車輛即被交通局東西拖吊
    場拖吊。因道路交通管理處罰條例第56條第1 項第1 款之規
    定，文義解釋應以駕駛人「停車時」之時點為區分，苟停車
    時並未有禁止臨時停車之標線，而係停車後再行劃設者，自
    無該條文適用之餘地，而異議人係於高雄市政府交通局設劃
    紅線前即已停放於該處，當然不得以該條文予以處罰；另上
    開通知單上並無期限要求異議人應於何時將車輛開走，既異
    議人之前行為已屬合法，且在未受通知違法期限前，居然受
    拖吊之強制執行，顯然已違反法律明確原則；此外，因該通
    知單無執行期限不具效力，且異議人亦四處尋找合法停車處
    所，並非無任何作為，高雄市政府交通局竟在不合法理之情
    況下，即動用即時強制之拖吊處分，亦有違比例原則及必要
    原則。綜上，異議人聲明異議應有理由，爰請求撤銷原處分
    云云。
三、按汽車停車時，在禁止臨時停車處所不得停車，道路交通安
    全規則第112 條第1 項第1 款定有明文。次按汽車駕駛人停
    車時，在禁止臨時停車處所停車者，處600 元以上1,200 元
    以下罰鍰；交通勤務警察、依法令執行交通稽查任務人員或
    交通助理人員，應責令汽車駕駛人將車移置適當處所；如汽
    車駕駛人不予移置或不在車內時，得由該交通勤務警察、依
    法令執行交通稽查任務人員或交通助理人員為之，道路交通
    管理處罰條例第56條第1 項第1 款、第3 項亦規定甚詳。又
    道路交通標誌、標線、號誌之指示、警告、禁制規定、樣式
    、標示方式、設置基準及設置地點等事項，係由公路主管機
    關、市區道路主管機關及警察機關依其管轄循道路交通標誌
    標線號誌設置規則辦理之，且道路與交通狀況有變更時，應
    增設必要之標誌、標線、號誌，並將不必要之標誌、標線、
    號誌同時清除，復為道路交通管理處罰條例第4 條第2 項、
    道路交通標誌標線號誌設置規則第4 條第1 項、第5 條、第
    6 條第2 項所明揭。
四、經查：
（一）高雄市政府交通局於100 年3 月10日、11日，在高雄市○
      ○區○○街10巷，劃設紅色禁止臨行停車標線，並於12日
      完工，因異議人所有之上開自小客車停放在上揭劃設紅色
      禁止臨時停車之巷內，高雄市政府交通局遂於100 年3 月
      11日10時20分許於該車之擋風玻璃前，張貼通知單有關該
      路段劃設禁止停車標線之情形，惟異議人於100 年3 月17
      日10時12分許仍將該自小客車停放於該處，高雄市政府警
      察局交通警察大隊員警乃依法掣單舉發並拖吊移置等情，
      有高雄市政府警察局高市警交字第B00000000 號舉發違反
      道路交通處理事通知單影本1 紙、現場拖吊照片5 張及高
      雄市政府警察局交通警察大隊100 年6 月2 日高市警交執
      字第1000020806號函1 份（本院卷第10頁至第13頁）在卷
      可稽，異議人亦不爭執於上開時、地，將該自小客車停放
      在劃設紅色禁止臨時停車之處所，是前揭事實，應堪認定
      。
（二）按標誌、標線、號誌之設置目的，乃在於提供車輛駕駛人
      及行人有關道路路況之警告、禁制、指示等資訊，以便利
      行旅及促進交通安全，亦即公路主管機關、市區道路主管
      機關及警察機關，於考量道路交通現況及交通安全情形下
      ，得依道路交通標誌標線號誌設置規則加以設置標誌、標
      線、號誌，是某路段一經劃設為禁止臨時停車之處所，自
      無例外而不得將車輛停放於該處所，易言之，道路交通管
      理處罰條例第56條第1 項第1 款處罰於禁止臨時停車處所
      停車之規定，係針對此一違法之「行為態樣」，並非以劃
      設標線前或後之停車「行為時點」為區分，故縱使駕駛人
      於劃設禁止臨時停車標線前，即已停放並未移動，卻於知
      悉該處已禁止臨時停車，竟消極不予移至他處停放，則此
      一違法停車之行為態樣，仍無免於上開法條規定之處罰。
      查異議人雖於該路段劃設為紅色禁止臨時停車前，即停放
      於上開之地點，惟高雄市政府交通局於劃設當時，已置放
      通知單於該車擋風玻璃前，要求異議人應將車輛移置他處
      停放，且異議人於100 年3 月16日外出回家時，即見該通
      知單，甚而將該通知單置放於車內，主觀上顯然已知悉該
      處已劃設紅色禁止臨時停車之標線，自當儘速將該車開至
      合法之停車位停放，竟仍停放於該處，足見違法之行為態
      樣繼續存在，依上所述，原處分機關依上開法條之規定予
      以處分，應無不當之處。從而，異議人所執該車於劃設標
      線「前」即已停放，上開法條應以「停車時」之時點為區
      分，顯然曲解法條文義及立法之目的，容有所誤，自難憑
      採。至異議人是否有至文化中心地下停車場請求購買月票
      乙節，因與上開違反規定之行為無涉，且停車場並非僅有
      異議人所稱之一處，尚可停放至其他合法之路邊停車位或
      停車場所，故其所辯，亦無為異議人有利之認定。
（三）次按禁制標誌係用以表示用路人得如何使用特定路段或處
      所之規制措施，用路人使用特定路段或處所時，應遵守標
      線所為之遵行、禁止、或限制規定，此種不變換內容之禁
      制標線，其法律性質屬一般處分（最高行政法院72年度判
      字第327 號判決參照），故不論其係對人抑或對物之一般
      處分，於用路人進入可見該標誌（或標線）之範圍同時，
      即認對其為通知，至用路人是否果然看見該標誌（或標線
      ），並不影響該「通知」之完成。因上開高雄市○○區○
      ○街10巷於100 年3 月12日即劃設紅色禁止臨時停車標線
      完畢，有前揭函文及照片在卷可參，客觀上應可一望即知
      該路段劃設之情形，且異議人為考領有汽車駕駛執照之人
      ，對該禁止臨時停車之標線意義亦不得諉為不知，況路段
      一經劃設禁制標線，屬一般處分無須另行通知駕駛人乙節
      ，既如前揭，交通主管單位本無再行通知駕駛人不得停放
      之義務，故高雄市政府交通局於異議人車輛之擋風玻璃上
      放置之通知單，僅是再次提醒、督促駕駛人注意該路段已
      劃設禁止停車之標線，應將車輛移置他處停放之目的，核
      與行政法上之「通知」有所不同，亦無另須告知「執行期
      限」之問題。準此，異議人既已知悉上情，仍將該車輛停
      放於該處不予移至其他停車場所，顯然違反上開法條之行
      為至明，異議人片面解釋該通知單之目的與性質，更與法
      律明確性原則混為一談，辯稱該通知單僅有通知，並無期
      限云云，顯屬無稽，難可採信。
（四）又於禁止臨時停車處所停車者，交通勤務警察、依法令執
      行交通稽查任務人員或交通助理人員，應責令汽車駕駛人
      將車移置適當處所；如汽車駕駛人不予移置或不在車內時
      ，得由該交通勤務警察、依法令執行交通稽查任務人員或
      交通助理人員為之，此為道路交通管理處罰條例第56條第
      1 項第3 項所明揭，亦即依法執行交通勤務之警察或相關
      人員，如遇有於禁止臨時停車處所停車，且駕駛人未在車
      內之情形時，為維護行旅、交通安全及行車之通暢，法條
      即明文賦予執法人員可為即時拖吊之處置，顯然該法條於
      立法之初已考量比例原則而為上開明確之規定。從而，異
      議人將上開之車輛停放在禁止臨時停車處所，且未在車內
      ，則高雄市政府警察局交通警察大隊員警依法予以拖吊並
      掣單舉發，即難謂有何不當或違法之處，故異議人尚以原
      處分機關違反「比例原則」、「必要性原則」而爭執該舉
      發之正當性，顯未探究法條之規定及立法精神，應非有恰
      。又原處分應屬適法，業經本院審認如前，異議人亦無任
      何可信賴之基礎及信賴之表現存在，是異議人另認該處分
      之行為違反信賴原則云云，亦難謂有憑。
五、綜上所述，異議人確有於上揭時、地，在禁止臨時停車處所
    停車之違規行為，且其所辯之詞，均無所據，業如前揭。從
    而，原處分機關以異議人違規事證明確，依道路交通管理處
    罰條例第56條第1 項第1 款，裁處罰鍰900 元，於法並無違
    誤，是本件異議為無理由，應予駁回
據上論斷，應依道路交通事件處理辦法第18條，裁定如主文。
中    華    民    國  100     年    6     月    27    日
                    交通法庭    法  官  林勳煜
以上正本證明與原本無異。
如不服本裁定，應於裁定送達後5 日內，向本院提出抗告狀。
中    華    民    國  100     年    6     月    28    日
                                書記官  莊正彬